臺灣高雄地方法院刑事判決
109年度易字第324號
公  訴  人  臺灣高雄地方檢察署檢察官
被      告  陳燦生


輔  佐  人  
即被告之子  陳政中


上列被告因詐欺案件，經檢察官提起公訴（109年度偵字第1248
號），本院判決如下：
    主  文
陳燦生無罪。
    理  由
一、公訴意旨略以：被告陳燦生與告訴人方水宏係朋友。（一）
    告訴人於民國107年5月8日參加會首駱邦宗發起之互助會，
    會期自107年5月8日起至107年12月4日止，共計31會，採內
    標制，底標為新臺幣（下同）300元（下稱甲會）。詎被告
    意圖為自己不法之所有，於107年5月8日18時許，在高雄市○
    ○區○○○路000號，向告訴人詐稱：因需款孔急而央求其轉讓
    該互助會之會員等語，告訴人不疑有他，代為競標第一期且
    得標後，將合會金63,000元交予被告。嗣被告拒不繳納後續
    會費，以此方式詐得63,000元。（二）駱邦宗另於107年7月
    15日發起互助會，會期自107年7月15日起至108年2月10日止
    ，共計31會，採內標制，底標為300元（下稱乙會）。被告
    知悉後，意圖為自己不法之所有，於107年7月15日20時許，
    在高雄市○○區○○○路00號，向告訴人謊稱：欲以兒子陳政中
    名義參加乙會（即會單上編號5之「陳振宗」），用以清償
    之前積欠債務等語，使告訴人陷於錯誤，同意擔任被告參加
    乙會之保證人，被告旋於第一期得標，並取得駱邦宗交付之
    合會金63,000元。嗣被告拒不繳納後續會費，以此方式詐得
    63,000元。（三）被告明知並無還款之資力，仍意圖為自己
    不法之所有，於107年9月間某日，在高雄市○○區○○路0段000
    號「賓士當鋪」，以清償他人債務為由向告訴人訛詐借款，
    告訴人因此陷於錯誤，將名下車號000-000號及MTK-2657號2
    部機車予以典當，再將典當後所得款項共計74,000元交予被
    告，以此方式詐得74,000元，嗣被告遲未繳納典當利息及本
    金，告訴人始悉受騙。因認被告（一）、（二）、（三）部
    分均涉犯刑法第339條第1項詐欺取財罪嫌等語。
二、犯罪事實之認定，係據以確定具體的刑罰權之基礎，自須經
    嚴格之證明，故其所憑之證據不僅應具有證據能力，且須經
    合法之調查程序，否則即不得作為有罪認定之依據。倘法院
    審理之結果，認為不能證明被告犯罪，而為無罪之諭知，即
    無刑事訴訟法第154條第2項所謂「應依證據認定」之犯罪事
    實之存在。因此，刑事訴訟法第308條前段規定，無罪之判
    決書只須記載主文及理由，而其理由之論敘，僅須與卷存證
    據資料相符，且與經驗法則、論理法則無違即可，所使用之
    證據亦不以具有證據能力者為限，即使不具證據能力之傳聞
    證據，亦非不得資為彈劾證據使用。故無罪之判決書，就傳
    聞證據是否例外具有證據能力，本無須於理由內論敘說明（
    最高法院100年度台上字第2980號判決意旨參照）。查被告
    既經本院認定無罪（詳下述），揆諸上開說明，使用之證據
    不以具有證據能力者為限，是以，即不再論述所援引有關證
    據之證據能力，合先敘明。　　
三、按犯罪事實應依證據認定之，無證據不得認定其犯罪事實；
    而不能證明被告犯罪者，應諭知無罪之判決，刑事訴訟法第
    154條第2項、第301條第1項分別定有明文。又事實之認定，
    應憑證據，如未能發現相當證據，或證據不足以證明，自不
    能以推測或擬制之方法為裁判基礎（最高法院40年台上字第
     86號判例意旨參照）。且認定犯罪事實所憑之證據，無論
    直接證據或間接證據，其為訴訟上之證明，須於通常一般之
    人均不致有所懷疑，而得確信其為真實之程度者，始得據為
    有罪之認定，倘其證明尚未達到此一程度，而有合理之懷疑
    存在而無從使事實審法院得有罪之確信時，即應由法院諭知
    被告無罪之判決（最高法院76年台上字第4986號判例意旨參
    照）。另按被害人之為證人，與通常一般第三人之為證人不
    同，被害人就被害經過所為之陳述，其目的在於使被告受刑
    事訴追處罰，與被告處於絕對相反之立場，其陳述或不免渲
    染、誇大，是被害人縱立於證人地位具結而為指證、陳述，
    其供述證據之證明力仍較與被告無利害關係之一般證人之陳
    述為薄弱。從而，被害人就被害經過之陳述，除須無瑕疵可
    指，且須就其他方面調查又與事實相符，亦即仍應調查其他
    補強證據以擔保其指證、陳述確有相當之真實性，而為通常
    一般人均不致有所懷疑者，始得採為論罪科刑之依據，非謂
    被害人已踐行人證之調查程序，即得恝置其他補強證據不論
    ，逕以其指證、陳述作為有罪判決之唯一證據（最高法院95
    年度台上字第6017號判決意旨參照）。
四、公訴意旨認被告涉犯前揭詐欺取財犯行，無非係以被告於警
    詢及偵查中之供述、證人即告訴人方水宏之指述、證人駱邦
    宗、賀巧君於警詢及偵查中具結之證述、互助會會單2紙、
    被告於107年5月9日開立之面額3萬元本票（票號555853號）
    、107年4月22日開立之面額6萬元本票（票號555856號）、1
    07年5月29日開立之面額2萬元本票（票號555859號）、107
    年5月23日開立之面額8萬元本票（票號372736號）、被告之
    一親等親屬資料、借據1紙及內政部警政署刑事警察局108年
    10月16日刑紋字第1080093725號鑑定書等為其主要論據。
五、訊據被告固坦承前有向告訴人借款，迄今尚未全部清償完畢
    之事實，然堅詞否認有何詐欺取財之犯行，辯稱：我跟告訴
    人借錢好多年了，我之所以簽借據是這個錢就當作我之前欠
    告訴人的，我之前欠告訴人錢也有開本票，本票（金額）都
    是告訴人寫的，叫我蓋手印，我都有慢慢還，我如果沒有還
    ，告訴人又加上利息，但我沒有跟會，也沒有拿到會錢，告
    訴人沒有跟我說是他標會的錢，我覺得是我跟告訴人借的錢
    ，我沒有詐欺他。起訴書犯罪事實（一）部分，我沒有去找
    告訴人要求他幫我標會，我沒有拿到那筆63,000元；犯罪事
    實（二）部分，會頭我不認識，我也沒有拿到那筆63,000元
    ；犯罪事實（三）部分，我不知道告訴人去典當機車，我也
    沒有拿到錢等語【見本院109年度易字第324號卷（下稱本院
    卷）卷二第117、152、174頁】。是以，本案應審究者厥為
    ：（一）被告有無取得告訴人交付之如起訴書犯罪事實欄所
    載各次金額？（63,000元、63,000元、74,000元）（二）被
    告若有取得款項，係對告訴人施以何詐術？告訴人是否因此
    陷於錯誤而交付款項？茲分述如下：
㈠被告有無取得告訴人交付之如起訴書犯罪事實欄所載各次金額
  ？　　
⒈起訴書所載犯罪事實（一）：
⑴證人即告訴人方水宏雖於警詢時證稱：當時被告說他急需用錢
  ，要求我將名下所跟的互助會名額轉讓給他，該互助會共31會
  ，於第一會時，被告要求我標下第一會的標金，我於107年5月
  8日18時許，在高雄市○○區○○○路000號，將拿到的標金63,000
  元交給被告，於第二會要繳錢的時候，被告拒絕繳交會錢，由
  我將之後要繳交的會費9萬元繳完。被告之前就要我將互助會
  轉讓給他，當時就先簽立一張本票（日期107年4月22日），我
  將錢交給他後，才再補另一張本票（日期107年5月9日），所
  以本票日期跟交錢日期不相符。會首跟其他會員都不知道，當
  時是我跟被告私下的協議，由我將標金標下，之後轉交給被告
  等語【見高雄市政府警察局苓雅分局高市警苓分偵字第108708
  34100號卷（下稱警卷）第30-31、33、38頁】，然為被告所否
  認，本院參以告訴人提出之107年5月8日至107年12月4日共計3
  1會之互助會會單【見臺灣高雄地方法院檢察署108年度他字第
  1692號卷（下稱他卷）第9頁】，以此會單記載之內容，僅足
  以證明告訴人有參加該次合會之事實，無法查知告訴人係於何
  時標得合會金，亦無法以此會單作為認定告訴人有交付63,000
  元予被告之補強證據；另細譯告訴人提出予警局作為本案證據
  之被告於107年5月9日開立之面額3萬元本票（票號555853號）
  （下稱A本票）、107年4月22日開立之面額6萬元本票（票號55
  5856號）（下稱B本票）（見警卷第40頁），其中A本票之發票
  日期為「107年5月9日」，與告訴人向臺灣高雄地方檢察署對
  被告提起告訴時所提出作為本案證據的相同票號555853號本票
  之發票日期為「107年5月7日」不符（見他卷第15頁、警卷第1
  9頁），則在告訴人持有中，相同票號之本票發票日期卻於訴
  訟程序進行中有所變更，其原因為何本院無從得知，是以，本
  院實難以認定A本票確切之發票日期究係何日，此其一。次查
  ，告訴人於本院準備程序時陳稱：我記得被告大約在（拿到錢
  後）一、兩個月後開立本票給我，但是發票金額不是63,000元
  ，因為我還加了被告之前的借款金額，請他一起開立本票給我
  等語（見本院卷卷二第118頁），另於本院審理時證稱：【問
  ：107年4月22日被告開立6萬元本票（即B本票)與107年5月8日
  被告參加駱邦宗的互助會有無關係？】是之前被告借錢有先開
  立給我本票等語（見本院卷卷二第207頁），復於本院審理時
  改證稱：【問：107年5月8日這個會標金是63,000元，為何被
  告在107年4月22日開6萬元本票（B本票）給你，另在107年5月
  7日又開3萬元（A本票，但起訴書證據清單編號6係記載「107
  年5月9日」）給你？為何總共開9萬元本票給你？】被告第一
  會就標了，扣除本身一會，31會剩30會，一會繳納3000元，共
  9萬元等語（見本院卷卷二第210頁），則綜合告訴人上揭陳述
  可知其對於被告簽發之A、B本票發票原因陳述內容不一，本院
  無從認定被告簽發A、B本票交付予告訴人之發票原因究竟係僅
  含該次之合會金金額，抑或尚包含有2人間其他借款，此其二
  。再查，告訴人最初稱被告係於107年4月22日先簽發並交付B
  本票予告訴人，待告訴人於同年5月8日交付63,000元予被告後
  ，被告再於同年月9日開立A本票予告訴人，嗣後卻改稱被告係
  於拿到錢後一、二個月才簽發本票予告訴人，前後供稱被告簽
  發本票之時間不一致，本院難以認定告訴人何次陳述內容方屬
  真實，此其三。是以，自難以A、B本票作為告訴人上揭指述事
  實之補強證據。
⑵況依證人即被告女友賀巧君於警詢及本院審理時證稱：107年5
  月8日那次我沒看到等語（見警卷第44頁、本院卷卷二第84頁
  ），及證人即合會會首駱邦宗於警詢及審理時證稱：我不知道
  107年5月8日的事情，我不認識被告，我只針對方水宏，他們
  私底下的協調我不清楚，我是把得標的錢交給方水宏等語（見
  警卷第48-49頁、本院卷卷二第67頁），堪認上揭2位證人亦均
  無見聞此事，是以，難認告訴人陳稱其有將107年5月8日標得
  之合會金63,000元交付予被告之事實有補強證據，自難以告訴
  人上揭單一指述據為不利於被告之認定。
⒉起訴書所載犯罪事實（二）：　
⑴證人方水宏於警詢時證稱：107年7月15日20時許，被告跟我說
  要標下標金來還我欠款，希望再跟第二個互助會，所以我告知
  駱邦宗要以被告兒子「陳正宏」的名義跟第二個互助會，之後
  標到標金，我聯絡駱邦宗約在高雄市○○區○○○路00號拿錢，於
  現場駱邦宗將標到的金額63000元轉交於被告並開立本票，駱
  邦宗要求我背書，由我當保證人，之後於第二會時被告就拒絕
  繳交金錢，由我將之後要繳的會費9萬元繳完，會單編號4「陳
  建宏」就是被告兒子「陳正宏」，是駱邦宗寫錯。【問：編號
  2本票影本2張，上面所簽立之日期分別為107年5月23日及5月2
  9日，與被告向你借款之日期107年7月15日不相符，且所登載
  之金額（共10萬元）也與被告向你借款之金額（9萬元）不相
  符，你如何解釋？】被告是之前來找我說他要跟互助會，並要
  我當擔保人，那時就已經簽立本票了，之後起會時，會首駱邦
  宗才將標金交給他，所以發票日期才會不符，金額則是因他之
  前還有欠我其它錢，是一同開立的，所以才會有出入等語（見
  警卷第31、34、39頁），然為被告所否認，本院參以告訴人提
  出之107年7月15日至108年2月10日共計31會之互助會會單（見
  他卷第11頁，下稱「乙會會單」），以此會單記載之內容，僅
  足以證明「陳建宏」（編號4）、「陳振宗」（編號5）有參加
  乙會之事實，先予敘明；次查，細譯告訴人提出予警局作為本
  案證據之被告於107年5月29日開立之面額2萬元本票（票號555
  859號）（下稱C本票）、107年5月23日開立之面額8萬元本票
  （票號372736號）（下稱D本票）2張（見警卷第53頁），因發
  票日期、票面金額均與起訴書犯罪事實（二）所載之被告犯罪
  時間、詐得金額不符，況參以告訴人上揭陳述之C、D本票發票
  原因及時間點，誠與一般社會經驗不符，且告訴人於本院準備
  程序時陳稱：被告這次也有開本票給我，同樣是事後再開立本
  票的，金額不確定是否有加上其他被告欠我的金額等語（見本
  院卷卷二第118頁），誠與其於警詢時所述被告為擔保該次債
  務而簽發本票之時間、次序迥異，本院無以確認告訴人何次所
  述為真，被告究竟係於何時簽發本票用以擔保其取得之乙會合
  會金乙節陷於不明，是以，本院認不得以C、D本票作為告訴人
  指稱之上揭事實之補強證據，先予敘明。
⑵而依證人賀巧君於警詢、偵訊及本院審理時證稱：107年7月15
  日20時許我與方水宏去吃飯，方水宏接到電話，對方約在高雄
  市○○區○○○路00號有事情要談，我跟方水宏一同前往該處，到
  現場時有駱邦宗跟被告兩人，之後他們三人就開始談論互助會
  的事情，我聽到被告用他兒子陳政宏的名義跟會，並表示要標
  下該會將錢還給方水宏，談完後，被告就用他兒子陳政宏的名
  義標下該期，並由方水宏擔任保證人，會頭駱邦宗則將標金（
  我不知道金額）拿給方水宏，方水宏當下把錢拿給被告，因為
  大家都在，之後就分別離去了。當時我不是站在他們旁邊，他
  們在便利商店的桌椅那邊，我在零食區那裡等語（見警卷第44
  -45頁、偵卷第29頁、本院卷卷二第83-84、90-91頁），及證
  人駱邦宗於警詢、偵訊及本院審理時證稱：我是會首，一個禮
  拜標一次會。（問：107年7月15日20時許在高雄市○○區○○○路0
  0號時，被告以兒子名義跟會，並要以方水宏當保證人，後聯
  繫你至高雄市○○區○○○路00號拿錢，於現場時，你將標金6萬3
  千元轉交被告並開立本票，是否有上述情形？）有上述情形，
  但確切時間是否為上述所稱的時間我忘記了。當初他們跟我說
  被告的兒子名字叫陳振宗，所以會單上編號5登記的「陳振宗
  」就是被告的兒子。（問：方水宏為何說是編號4號的陳建宏
  ？）方水宏搞錯了，因為確實有陳建宏這個人，他現在還在跟
  我的會。我跟被告及他兒子陳政宏（應為陳政中）完全不熟，
  所以要求方水宏擔任保證，我以後的會款就是找方水宏收錢。
  我只見過被告一次，我把標金交給他那次，我記得是在一家超
  商內，裡面有座位，當時錢標到是6萬多，第一會就得標，得
  標後有時候當天或是隔天我就會給錢，當時我、方水宏、被告
  都在場，我把錢交給方水宏，他錢有無交給被告我沒看到。被
  告有開本票給我，方水宏有在背面背書。會單上的「陳振宗」
  只是代表一個名字而已，這個會從開始到最後，我都沒有跟被
  告要過一毛錢等語（見警卷第48-49頁、偵卷第29頁、本院卷
  卷二第67-70、72、76、82頁），及參以被告曾於本院準備程
  序時自承：告訴人是放高利貸，我向他借款是利息30分，我有
  一直償還，每個月都有支付他利息，因為我欠告訴人錢，他叫
  我去標會還他錢，是告訴人用我兒子的名義去標會的，我有跟
  會首說是告訴人要跟的，但我不認識會首，會首也沒有跟我收
  錢過等語【見本院109年度審易字第725號卷（下稱審易卷）第
  72、81頁、本院卷卷二第15頁】，經核與告訴人於警詢時所述
  情節大致相符，則本院綜合告訴人於警詢之指述、上揭2位證
  人之證詞、被告自承之內容及「乙會會單」所載內容，堪以認
  定乙會會首駱邦宗有將被告兒子列為乙會之會員（即乙會會單
  編號5登記的「陳振宗」），並於107年7月15日當日或隔日至
  高雄市○○區○○○路00號之超商，將「陳振宗」之第一期得標合
  會金63,000元交給告訴人，當時被告亦在場，並由被告簽發本
  票，再由告訴人於本票後背書擔任保證人，之後交付本票予駱
  邦宗等情，足認駱邦宗將63,000元當場交付予告訴人後，被告
  有對駱邦宗承認該筆債務，應屬明確。至於被告與告訴人間協
  議該筆63,000元欲用以償還2人間何筆債務，本院不予認定，
  附此敘明。
⑶至於駱邦宗當時交付乙會合會金金額究係多少，證人方水宏雖
  另於本院審理時證稱：（問：107年7月15日這個會實際上被告
  拿多少錢是否知道？）這個會已經開了兩會，被告說要用他兒
  子名義跟會，後來才說要標會，有扣除兩會的錢，實際好像57
  ,000多元等語（見本院卷卷二第219頁），與告訴人前於警詢
  時所述金額63,000元不符，亦與證人駱邦宗上揭證述當場係交
  付63,000元乙情迥異，故告訴人上揭於本院審理時證述之內容
  ，本院不予採信，附此敘明。
⑷告訴人於本院另提出其於107年7月30日與被告間之電話錄音【
  告訴人主張用以此電話錄音證明起訴書犯罪事實（二）所載事
  實，電話錄音內容業經本院於110年10月21日準備程序時勘驗
  在卷，勘驗筆錄詳見本院卷卷二第147-152頁】，證人方水宏
  於審理時就上開電話錄音內容證稱：【問：（提示本院卷二第
  148頁中間勘驗筆錄），有提到「甲男（告訴人）：你6萬1千6
  百，你拿2萬4，剩3萬7千6，扣掉那個…2千5不跟你拿，剩3萬5
  千1，再小蜜蜂2萬2，剩1萬3千多，再今天大寮拿那個利息1,2
  50，我拿1萬而已，我跟你拿1萬而已，你還我1萬而已，」是
  何意思？）錢莊的錢是被告跟的，我在擺攤他們都去我那裡收
  錢。（問：61,600是什麼錢？）會錢。3,000元的會，30會共
  是九萬元。31會，標金扣除駱邦宗手續費，剩下錢給他。每個
  會收一次手續費2、3,000不一定。（問：被告當天拿到會錢總
  金額61,600元？）應該是等語（見本院卷卷二第222-223頁）
  ，足認告訴人依照其提出之與被告於107年7月30日之電話錄音
  內容於審理中又改證稱被告取得乙會合會金之金額先證稱係61
  ,600元，顯與其歷次供述金額迥異（前曾證稱係63,000元、57
  ,000元，詳上述）。況且，證人方水宏於本院審理時就上開電
  話錄音內容復證稱：【問：（提示本院卷卷二第147頁錄音光
  碟勘驗筆錄）有何意見？】依此錄音可以證明被告在107年7月
  30日有在文衡路7-11拿到錢等語（見本院卷卷二第220頁），
  實與其前於警詢時證述被告取得乙會合會金之時間、地點均不
  符，亦與證人賀巧君、駱邦宗上揭證述之時間、地點迥異，是
  以，告訴人提出之其於107年7月30日與被告間之電話錄音是否
  與本案起訴書所載犯罪事實（二）有關，容有疑問，本院難以
  此證據作為不利於被告之認定，附此敘明。
⒊起訴書所載犯罪事實（三）：　　
  證人方水宏於警詢時證稱：107年9月間，被告來找我，說他欠
  人錢，請我以名下機車兩部拿去典當，之後我去高雄市○○區○○
  路○段000號「賓士當鋪」將我名下重機車車牌號碼000-000、M
  TK-2657號典當後，在當鋪旁將典當的錢74000元交給他拿去還
  人家錢，他說典當利息跟本金他會繳，但之後他就沒繳錢了，
  都是我在繳錢，繳了8萬元等語（見警卷第31-32頁），經核與
  證人賀巧君於警詢、偵訊及審理時證稱：107年9月（詳細時間
  我忘記了）晚上下班時，方水宏載我去買晚餐，被告打電話給
  方水宏，約在高雄市○○區○○路○段000號「賓士當鋪」旁見面，
  我陪方水宏一同前去，到場後，被告告知方水宏他急需用錢，
  請方水宏拿機車(我不知道車牌號碼）去當鋪借錢給他急用，
  我跟被告在旁邊的麥當勞等，方水宏進去當鋪將機車當掉並簽
  立當票，當鋪將當金（金額我不清楚）交給方水宏，方水宏就
  將錢交給被告，被告答應當鋪的利息跟本金他會負責還清，但
  都沒做到等語（見警卷第45頁、偵卷第29-30頁、本院卷卷二
  第85頁）所示情節相符；及經本院函詢賓士當鋪提供相關典當
  資料，賓士當鋪於110年9月29日函覆略以：方水宏（身分證統
  一編號：El00000000號）持車牌號碼000-0000號機車已結清本
  公司典當之款項，故資料已全數銷毀等語（見本院卷卷二第12
  9頁），可知雖無詳細典當資料可供本院調查，仍堪以認定告
  訴人確實曾有於賓士當鋪典當車牌號碼000-0000號機車乙情，
  先予認定。復參以告訴人提出之107年9月30日被告簽名並按捺
  指印之借據，借據內容略以：茲因本人陳燦生急需用錢，因而
  商請方水宏用機車兩部向賓士當鋪典當捌萬元整周轉，因此產
  生利息與本金由本人繳納，如不繳納將承擔一切法律責任，恐
  口說無憑，特立此據證明等語（見警卷第42頁），而借據上之
  指印經鑑定確認係屬被告之左拇指指印乙節，此有內政部警政
  署刑事警察局108年10月16日刑紋字第1080093725號鑑定書可
  稽（見他卷第53-56頁），及被告於本院準備程序及審理時陳
  稱：我之所以簽借據是這個錢就當作我之前欠告訴人的，他說
  我借錢總共有8萬元叫我簽借據，我就簽給他等語（見本院卷
  卷二第117、229頁），堪認被告亦承認對告訴人有此筆債務，
  是以，綜合上揭證據調查之結果，本院認定被告有取得告訴人
  交付之該筆74,000元款項。
㈡被告若有取得款項，被告係對告訴人施以何詐術？告訴人是否
  因此陷於錯誤而交付款項？　
  公訴意旨雖於犯罪事實（二）部分以：被告向告訴人謊稱欲以
  兒子「陳政中」名義參加乙會之詐術，使告訴人陷於錯誤而為
  之擔任保證人；於犯罪事實（三）部分以：被告明知無還款資
  力，仍以清償他人債務為詐術，使告訴人陷於錯誤而借款與被
  告等語，然查：
⒈依證人方水宏證稱：（問：107年7月15日這個會，被告用何理
  由跟你騙錢？）被告說他缺錢，要用他兒子名義跟會，但他都
  沒有繳錢。（問：...前面的會沒有繳納會錢...為何107年9月
  被告找你借錢你還同意？）我女朋友說我是爛好人，前面已經
  幫了，我想說被告會拿土地借錢還我，我抱著希望他拿錢還我
  ，我賭的是被告說會用土地還我錢。一開始是被告說有地下錢
  莊在逼他，我才借他錢，那時他還沒跟我說他有土地，之後雖
  然他還款不確實，但他說他在彰化的芳苑有一筆土地，可以借
  錢來還我，我還去地政辦理土地謄本出來。被告也說他還有老
  人年金沒有聲請，繳清後有錢再還我等語（見偵卷第28頁、本
  院卷卷二第119、207-208、211、214、224-225、228頁），堪
  認告訴人指稱其之所以應允擔任乙會之保證人、願意於典當機
  車後將款項出借予被告，係因被告對其佯稱會以被告所有之土
  地借款、會將其老人年金用以清償對告訴人之債務等情，惟被
  告是否確實有以「欲將其所有之土地借款」及「以其老人年金
  」作為清償對告訴人之債務為由，央請告訴人為之擔任乙會保
  證人、請告訴人典當機車借款與伊等情，僅有告訴人單一指述
  ，此部分卷內並無相關證據以供參酌，則此是否為告訴人同意
  擔任乙會保證人及借款予被告之原因，尚有可疑，是此部分實
  難作為論認被告於107年7月15日請告訴人擔任乙會保證人及10
  7年9間借款之時具詐欺故意及施用詐術之依據；況且，依告訴
  人陳報狀所載略以：被告於106年9月向我表示想把國民年金繳
  清，就可領回十幾萬元處理一些債務，於是本人向第三人蕭一
  屏商借9萬元給被告去處理老人年金，事後被告並沒有處理老
  人年金，跟他索回所借金額並置之不理等語（見本院卷卷一第
  345頁），堪認告訴人於106年9月間即已知悉被告無法領回老
  人年金乙情；再者，本院參以告訴人提出之彰化縣○○鄉○街段0
  00000000000000地號土地登記第一類謄本（見本院卷卷一第11
  1-121頁）其上之列印日期，可知告訴人應係於107年4月16日
  即得知上揭土地之相關確切資訊，而上揭土地之所有權人均非
  被告，被告事實上無法持上揭土地為相關處分或辦理借款事宜
  ，告訴人亦應於此時即知悉。則衡諸常情，被告應無法於之後
  107年7月15日請告訴人擔任乙會保證人、107年9月間向告訴人
  借款時，均持上揭理由即得輕易瞞騙告訴人而使告訴人陷於錯
  誤進而為被告擔任保證人及持續詐得借款之可能性，是以，告
  訴人前揭陳稱被告對之佯稱「欲將其所有之土地借款」及「以
  其老人年金」作為清償對告訴人債務之指證，缺乏較可信之補
  強證據，又與常情未合，自難逕認被告於107年7月15日及同年
  9月間曾佯以上揭不實說詞欺瞞告訴人。
⒉再參被告於警詢、本院準備程序及審理時陳稱：告訴人是放高
  利貸，我向告訴人借款，借款利息30分，我跟他借錢好多年了
  ，借款次數太多了，時間、地點及金額我已經忘記了，沒有開
  立證明，都是口頭借，有開本票。陸續有借有還，我每個月都
  有支付他利息，我跟他說我中風缺錢，所以跟他借錢。迄今告
  訴人說我還欠他6、70萬元，我以前積欠的本金都已經還他了
  ，但告訴人把每月30分的利息一直滾進當本金，所以我無法償
  還等語（見警卷第25頁、審易卷第72頁、本院卷卷一第76頁、
  卷二第117、152頁），經核與證人方水宏於警詢、本院準備程
  序及審理時供稱、證稱：（問：你何時認識被告？）我當時在
  擺攤，他把錢寄放在我這裡，他去跟人借5萬元繳利息，他朋
  友每天去我那裡，所以被告錢寄放我那裡，朋友再來找我拿錢
  。我是因為看被告可憐，所以才將錢借給他，我已經借他錢大
  約六、七年了，他有時候有還錢，有時候沒有還，大筆的錢都
  沒有還。之前他有帶他老婆來，說被地下錢莊恐嚇，我跟賀巧
  君借了86萬元給被告。我知道被告是水泥工，收入一天一千多
  元，他和他老婆兩個人共二千多元等語（見警卷第33頁、本院
  卷卷二第119、213-214頁），及證人賀巧君於審理時證稱：方
  水宏跟被告認識很久了，2人之前就有借貸關係，被告很可憐
  ，方水宏都會幫他。被告還跟老婆賴素珠一起來，說他們兩個
  都有工作，一天有一千元的收入，他們說欠房租、生活費及兒
  子被關，裡面需要用錢，所以我也借錢給他們。之前被告都有
  正常還錢，所以方水宏也願意一直借錢給他，都是口頭約定比
  較多等語（見本院卷卷二第85-92頁）相符，並有本院109年度
  司票字第2809號民事裁定及確定證明書、被告107年3月13日簽
  立之借據在卷可稽（見本院卷卷一第175-177、183頁），足見
  至遲於本案起訴書所載107年7月15日、同年9月間，被告前已
  有多次向告訴人借款之紀錄，且被告迄未清償全部借款，則告
  訴人既然知悉被告之工作、收入狀況及先前債務還款情形，應
  可得知被告之資力並非穩健，告訴人明知被告之經濟狀況不佳
  ，竟仍願意分別於107年7月15日為被告擔任乙會保證人、於同
  年9月間繼續出借款項予被告，誠難認被告在請告訴人擔任保
  證人或是向其借款時，客觀上有何施用詐術之行為致使告訴人
  誤信被告資力，因而同意擔任被告之保證人或持續借錢予被告
  之情；且被告於本院亦均坦承迄今對告訴人尚有債務等情，是
  以，難認被告有詐欺故意及不法所有意圖。　
六、綜上所述，告訴人指訴有於107年5月8日借款予被告之行為
    ，依現有證據不足以補強或擔保告訴人證述之真實性；另依
    檢察官所舉之證據，雖可證明被告有於107年7月15日取得乙
    會合會金，並請告訴人擔任乙會保證人、有於107年9月間向
    告訴人借款等節，但對於告訴人指述係因被告對之施用詐術
    ，致使告訴人陷於錯誤一節，依現有證據尚未達到通常一般
    人均不致有所懷疑而得確信其為真實之程度，自仍有合理懷
    疑存在，無從說服本院形成有罪之心證。此外，依卷內現存
    證據資料，復查無其他積極證據足資認定被告確有公訴意旨
    所指上開犯行，揆諸前揭說明，並依刑事訴訟制度「倘有懷
    疑，即從被告之利益為解釋」、「被告應被推定為無罪」之
    證據法則，自應為本件被告無罪之諭知。
據上論斷，應依刑事訴訟法第301條第1項前段，判決如主文。
本案經檢察官張貽琮提起公訴，檢察官郭麗娟到庭執行職務。
中　　華　　民　　國　　111 　年　　6 　　月　　2 　　日
                  
　　　　　　　　　刑事第十庭  審判長法  官  曾鈴媖
　　　　　　　　　
　　　　　　　　　                  法  官  陳美芳
　　　　　　　　　
　　　　　　　　　                  法　官  蔣文萱
以上正本證明與原本無異。
如不服本判決應於收受判決後20日內向本院提出上訴書狀，並應
敘述具體理由。其未敘述上訴理由者，應於上訴期間屆滿後20日
內向本院補提理由書(均須按他造當事人之人數附繕本)「切勿逕
送上級法院」。
中　　華　　民　　國　　111 　年　　6 　　月　　2 　　日
                                    書記官  廖佳玲